臺灣嘉義地方法院民事判決　九十年訴字第八○二號
　　原　　　告　乙○○
　　原　　　告　丙○○
　　原　　　告　戊○○
　　訴訟代理人　丁○○
　　被　　　告　甲○○
　　訴訟代理人　己○○
右當事人間請求損害賠償事件，本院判決如左：
    主    文
被告應給付原告丁○○新台幣捌拾萬元，及自民國九十年六月十二日起至清償日止按
年息百分之五計算之利息。被告應給付原告乙○○、丙○○、戊○○各新台幣肆拾萬
元，及各自民國九十年六月十二日起至清償日止按年息百分之五計算之利息。
原告其餘之訴均駁回。
訴訟費用由被告負擔四分之三，餘由原告負擔。
本判決第一項於原告丁○○以新台幣貳拾陸萬陸仟元為被告供擔保後，得假執行。
本判決第二項於原告乙○○、丙○○、戊○○各以新台幣拾參萬參仟元為被告供擔保
後，得假執行。
原告其餘假執行之聲請均駁回。
    事    實
甲、原告丁○○、丙○○、乙○○、戊○○方面：
  一、聲明：
    （一）被告應給付原告丁○○新台幣（下同）一百萬元、原告丙○○、乙○○、
          戊○○各五十萬元，及均自起訴狀繕本送達之翌日起至清償日止按年息百
          分之五計算之利息。
    （二）原告願供擔保，請准宣告假執行。
  二、陳述：
    （一）本件被告因過失致被害人許友輝傷重死亡案件，發生於民國（下同）八十
          七年十二月二十五日晚上六時二十分許，茲因意外發生後，被告堅決否認
          犯行，而嘉義地方法院檢察署檢察官經近二年之偵辦，亦因受被告之蒙蔽
          ，於八十九年十月五日以八十九年度偵字第三號逕以不起訴處分。案經原
          告依法聲請再議，迨至九十年二月八日始獲得該署檢察官以八十九年度偵
          續一字第八號認被告涉有過失致死之罪嫌，依法提起公訴。經地方法院於
          九十年二月二十六日以九十年交易字第六十七號判處被告有期徒刑一年，
          被告不服上訴，經臺灣高等法院臺南分院於九十年十月九日以九十年交上
          易字第一三六三號判決，改處被告有期徒刑六月確定。
    （二）按民法第一百九十七條第一項明定：「因侵權行為所生之損害賠償請求權
          ，自請求權人知有損害及賠償義務人起，二年間不行使而消滅」，本件原
          告等自九十年二月八日檢察官將被告以過失致死罪嫌提起公訴後，始得以
          依法而認定為被告是「賠償義務人」，因此，自九十年二月八日起原告在
          二年內行使損害賠償請求權，依法為罹於時效。
    （三）按因故意或過失，不法侵害他人權利者，負損害賠償責任。又不法侵害他
          人致死者，被害人之父、母、子、女及配偶，雖非財產上之損害，亦得請
          求相當之金額，為民法第一百八十四條第一項及第一百九十四條分別明文
          規定。原告丁○○、戊○○、丙○○分別為被害人許友輝之女、子，原告
          乙○○為被害人許友輝之配偶，被害人因被告之不法侵權行為致死，被告
          應對原告負損害賠償責任。關於醫療費用、喪葬費等均已向法務部申請犯
          罪被害人遺屬補償金，此部分則不再請求，就此請求被告給付原告等之慰
          撫金；蓋因原告乙○○與被害人結褵三十餘年，鶼鰈情深，遽遭喪夫之痛
          ，原告丁○○、丙○○、戊○○為被害人之子、女，原承歡膝下，並得略
          盡反哺之恩，頓遭喪父之痛，至天人永隔，原告均悲痛逾衡，尤其原告許
          翠琴為追查被告之犯行，甚至辭去原有工作，經鍥而不捨之調查、追訴，
          始得以將被告訴之於法，經此數年之纏訟，身心俱疲，特請求被告賠償以
          慰心靈。
  三、證據：提出戶籍謄本五份、殘障手冊影本二份、繳款書影本二份、收據影本十
      八份、醫療收據影本六份、被告結業證明書影本一份、在職服務證明書一份、
      薪資單影本一份、臺灣嘉義地方法院檢察署犯罪被害人補償審議委員會決定書
      影本一份、救護車收據正本一份、統一發票收據一份、臺灣高等法院臺南分院
      九十年交上易字第一三六三號刑事判決影本一份等為證。
乙、被告方面：未於最後言詞辯論期日到場，惟據其先前之陳述為：請求駁回原告之
    訴，本件縱認被告有過失應負賠償責任，然本件侵權行為發生於八十七年十二月
    二十五日，原告九十年六月一日始起訴請求，已逾二年之時效期間，被告主張時
    效抗辯；又被告八十九年十二月份剛退伍回來，現在工作每月收入約一、二萬元
    ，名下無不動產，教育程度為高職畢業，目前未婚，沒有能力償還原告提出之賠
    償金額等語。
丙、本院依職權調閱嘉義地方法院檢察署八十八年相字第十九號、八十八年偵字第六
    九００號、八十九年偵續字第三號、八十九年偵續一字第八號、八十九年議字第
    二一五號、九十年執字第二八七五號卷宗、嘉義地方法院九十年交易字第六七號
    及臺灣高等法院臺南分院九十年交上易字第一三六三號刑事卷宗，暨函財政部臺
    灣省南區國稅局嘉義市分局查被告甲○○之財產歸戶清冊及其八十六年至八十九
    年之報稅資料。
    理    由
一、原告丁○○起訴原主張：「被告給付一百三十二萬八千一百五十六元」，嗣於起
    訴狀繕本送達被告後，將之聲明變更請求為：「（一）被告應給付原告許翠娟一
    百萬元；（二）被告應給付原告丙○○、戊○○、許春林各五十萬元」，前者屬
    減縮應受判決事項之聲明；後者則因請求之基礎事實同一，且不甚礙被告之防禦
    及訴訟之終結，核與民事訴訟法第二百五十五條第一項第二、三、七款規定相符
    ，依法自應准許。又被告經合法通知，未於最後言詞辯論期日到場，核無民事訴
    訟法第三百八十六條所列各款情形，爰依原告之聲請，由其一造辯論而為判決。
二、本件原告主張：被告因過失致被害人許友輝傷重死亡案件，發生於八十七年十二
    月二十五日晚上六時二十分許，被告堅決否認犯行，而嘉義地方法院檢察署檢察
    官經近二年之偵辦，因受被告之蒙蔽，以八十九年度偵字第三號逕以不起訴處分
    。嗣經原告丁○○聲請再議，迨至九十年二月八日該署檢察官以八十九年度偵續
    一字第八號認被告涉有過失致死之罪嫌，依法提起公訴。經嘉義地方法院以九十
    年交易字第六十七號判處被告有期徒刑一年，被告不服上訴，經臺灣高等法院臺
    南分院以九十年交上易字第一三六三號判決，改處被告有期徒刑六月確定。原告
    丁○○、戊○○、丙○○、乙○○分別為被害人許友輝之女、子及其配偶，被害
    人許友輝因被告之不法侵權行為致死，被告應對原告四人應負損害賠償責任，為
    此爰依侵權行為法律關係請求被告賠償原告慰撫金等語。被告則以：本件縱認被
    告有過失應負賠償責任，然侵權行為發生於八十七年十二月二十五日，原告九十
    年六月一日始起訴請求，已逾二年之時效期間，主張時效抗辯；又被告現在工作
    每月收入約一、二萬元，名下無不動產，沒有能力償還原告提出之賠償金額等語
    ，資為抗辯。
三、經查：本件被告固坦承曾於右揭時、地發生車禍，並致被害人許友輝致死之事實
    ，至於是否應負過失責任，則當庭自認刑事部分既經二審判處有罪，亦無異議（
    見本院九十年十一月十六日言詞辯論筆錄），復經本院依職權調閱嘉義地方法院
    檢察署八十八年相字第十九號、八十八年偵字第六九００號、八十九年偵續字第
    三號、八十九年偵續一字第八號、八十九年議字第二一五號、九十年執字第二八
    七五號卷宗、嘉義地方法院九十年交易字第六七號及臺灣高等法院臺南分院九十
    年交上易字第一三六三號刑事卷宗，經核屬實。又原告主張之事實，業據其提出
    戶籍謄本五份、繳款書影本二份、收據影本十八份、醫療收據影本六份、被告結
    業證明書影本一份、在職服務證明書一份、薪資單影本一份、臺灣嘉義地方法院
    檢察署犯罪被害人補償審議委員會決定書影本一份、救護車收據正本一份、統一
    發票收據一份、及臺灣高等法院臺南分院九十年交上易字第一三六三號刑事判決
    影本一份等為證。綜上，堪認原告之主張為真實。雖被告辯原告請求侵權行為損
    害賠償已罹時效消滅，惟查，被告就過失致被害人許友輝死亡之案件，經嘉義地
    方法院檢察署，於八十九年十月五日以八十九年度偵字第三號逕以不起訴處分後
    ，經原告依法聲請再議，迨至九十年二月八日始獲得該署檢察官以八十九年度偵
    續一字第八號認被告涉有過失致死之罪嫌，依法提起公訴，至此，原告始確定被
    告為本件損害賠償應負責之人，而原告速於九十年六月一日向本院刑事庭提起刑
    事附帶民事損害賠償，是原告之侵權損害賠償請求權，尚未罹於時效消滅。從而
    ，被告之過失與被害人許友輝之死亡間，有相當因果關係，被告對於原告自應負
    損害賠償之責任。
四、按「因故意或過失，不法侵害他人之權利者，負損害賠償責任」及「不法侵害他
    人致死者，被害人之父、母、子、女及配偶，雖非財產上之損害，亦得請求相當
    之金額」，為民法第一百八十四條第一項、第一百九十四條定有明文規定。被告
    之不法侵權行為致原告父親死亡之事實間，具有因果關係，已如前述，據此，依
    前揭法規定應負損害賠償責任。查，被害人許友輝為原告乙○○之配偶、為原告
    丁○○、丙○○、戊○○之父親，原本可共享天倫之樂，竟遽遭親人永隔之痛，
    精神受創甚鉅，又原告乙○○為家庭主婦、丙○○患有中度肢障、原告丁○○為
    此案件而辭職，生活均靠微薄積蓄維持；而被告於本院當庭表示其教育程度為高
    職畢業，於八十九年十二月份剛退伍回來，現在工作每月收入約一、二萬元，名
    下無不動產（見本院九十年十一月十六日言詞辯論筆錄），暨經本院函查財政部
    臺灣省南區國稅局嘉義市分局，查得被告名下無不動產資料，有該局九十一年二
    月五日南區國稅嘉市資第０九一０００二一三九號函及其所附之歸戶財產清單一
    份在卷可稽，是本院審酌兩造之身分、地位、學歷、資力等，認原告丁○○請求
    一百萬及原告丙○○、乙○○、戊○○請求各五十萬元之慰撫金，自嫌過高，應
    予減為原告丁○○八十萬元及原告丙○○、乙○○、戊○○各四十萬元，方屬公
    允，於此數額之請求，為無理由。
五、綜上所述，原告本於侵權行為之法律關係，請求被告給付原告丁○○八十萬元、
    原告丙○○、乙○○、戊○○各四十萬元之慰撫金，及均自起訴狀繕本送達之翌
    日起即九十年六月十二日起至清償日止按年息百分之五計算之遲延利息，為有理
    由，原告逾此部分之請求，為無理由，應予駁回。
六、原告均陳明願供擔保，聲請宣告假執行，查其勝訴部分，經核無不合，爰酌定相
    當之擔保金額准許之；至原告敗訴部分，其假執行之聲請即失所附麗，並予駁回
    。
七、本件判決事實已臻明確，兩造其餘攻擊防禦及舉證，核與本件判決結果無影響，
    爰不另一一論述，附此敘明。
八、據上論結，本件原告之訴為一部有理由，一部無理由，依民事訴訟法第七十九條
    但書、第三百九十條第二項，判決如主文。
中　　　華　　　民　　　國　　九十一　　年　　　七　　　月　　　十　　　日
~B臺灣嘉義地方法院民事第一庭
~B    審判長法官
~B        法　官
~B　    　法　官　吳昀儒
右為正本，係照原本作成。
如對本判決上訴須於判決送達後廿日內向本院提出上訴狀
中　　　華　　　民　　　國　　九十一　　年　　　七　　　月　　　十　　　日
~B　　    書記官　楊國色
